【裁判字號】    97,交簡上,31
【裁判日期】    970423
【裁判案由】    公共危險
【裁判全文】
臺灣桃園地方法院刑事判決            97年度交簡上字第31號
上訴人即被告  丙○○
上列上訴人即被告因公共危險案件，不服本院刑事庭中華民國96
年12月24日96年度桃交簡字第5109號第一審刑事簡易判決（聲請
簡易判決處刑案號：96年度偵字第23458 號），提起上訴，本院
管轄之第二審合議庭判決如下：
    主  文
上訴駁回。
    事  實
一、丙○○於民國96年8 月8 日晚間10時許至翌（9） 日凌晨1
    時許間，在桃園縣桃園市○○路與寶山街口之某餐廳飲酒後
    ，已達不能安全駕駛動力交通工具之程度，竟於96年8 月9
    日凌晨1 時5 分許自該餐廳內走出，並坐進停於該餐廳前之
    車號8U-5312 號自用小客車之駕駛座而駕駛該車沿大業路往
    民光東路方向行駛。適有警員林文騫駕駛巡邏警車執行巡邏
    勤務行經該處，見丙○○自餐廳內走出時身形搖晃似有飲酒
    之情形，又見丙○○進入駕駛座駕駛上開自用小客車離去，
    遂驅車上前攔查，而在大業路1 段318 之1 號對面攔停丙○○，並測得其吐氣所含酒精成分達每公升0.67毫克。
二、案經桃園縣政府警察局刑事警察大隊移請臺灣桃園地方法院
    檢察署檢察官偵查後聲請以簡易判決處刑。
    理  由
一、訊據被告丙○○固不否認曾於前揭時、地飲酒，並有遭警盤
    查而測得其呼氣酒精濃度為每公升0.67毫克等事實，惟矢口
    否認有酒後駕車之犯行，辯稱：當時其未發動引擎，更無駕
    駛車輛之行為，因其有一位朋友坐在前面，其就坐到駕駛座
    打開車窗與該名朋友聊天云云。
二、經查，上開事實業據證人林文騫於本院審理時具結證述綦詳
    ，而被告呼氣酒精濃度為每公升0.67毫克乙情，亦有酒精呼
    氣檢測單1 紙在卷可考。另依交通部運輸研究所79年8 月對
    駕駛人行為之研究指出，吐氣每公升酒精含量0.25毫克等於
    血液中酒精濃度0.05% （亦即每100 毫升血液中含50毫克酒
    精），而血液中酒精濃度到達0.03% 至0.05% 時，對駕駛能
    力之影響為：多數駕駛人心境逐漸變幻不定、視覺與反應靈
    敏性減弱、對速度及距離的判斷力差；對心理行為之影響為
    ：觀察力逐漸欠缺、心情漸趨輕鬆、自信心增加、多話、精
    神狀態處於陶醉感。血液中酒精濃度到達0.05% 至0.08% 時
    ，對駕駛能力之影響為：反應遲鈍、駕駛能力受損、遲而不
    決或決而不行；對心理行為之影響為：情緒鬆散、感情與行
    為趨向誇張、肌肉不協調、精神處於興奮狀態。血液中酒精
    濃度到達0.08% 至0.15% 時，對駕駛能力之影響為：判斷力
    嚴重受到影響、體能與精神協調受損、駕駛之體能困難增加
    ；對心理行為之影響為：產生情緒異常現象、步伐不平穩、
    言語不清、反應惡劣、記憶及判斷力受損、精神處於錯亂狀
    態。血液中酒精濃度超過0.15% ，對駕駛能力之影響為：視
    線搖晃、駕駛已進入恍惚狀態、判斷及理解遭到扭曲、駕駛
    不穩定；對心理行為之影響為：意識不明、嘔吐、站、走及
    講話困難、責任感喪失、精神處於麻痺狀態。血液中酒精濃
    度超過0.5%，對駕駛能力之影響為：無法開車；對心理行為
    之影響為：爛醉如泥、失去知覺可能致死、精神處於昏睡狀
    態。本件被告為警查獲後，經施以呼氣測試，其酒精濃度達
    達每公升0.67毫克，已如前述，換算血液中酒精濃度值為0.
    134%，堪認被告當時情況，已因酒精而使其正常駕駛能力受
    影響。又被告斯時有行車不穩、多話等情形，及其酒後生理
    協調平衡檢測結果，5 項檢測中有2 項不合格之事實，亦有
    測試觀察紀錄表及汽車駕駛人酒後生理協調平衡檢測紀錄卡
    各1 紙附卷足憑，益徵被告顯已達不能安全駕駛之程度。
三、被告雖以前詞置辯，惟查：
  (一)被告自餐廳內走出後，即坐上前揭自用小客車之駕駛座駕車
    前行，並旋遭執行巡邏勤務之員警攔停等情，業經證人林文
    騫於本院審理時具結證述綦詳，參以林文騫既已具結擔保其
    證言之真實性，其若故意為虛偽陳述，將觸犯偽證罪，其法
    定刑較被告觸犯之服用酒類不能安全駕駛動力交通工具而駕
    駛罪高出甚多，而林文騫與被告既不相識，彼等間自無夙怨
    仇隙，衡情林文騫實無惡意誣指被告犯罪，而令己觸犯罪責
    頗重之偽證罪之可能。
  (二)此外，被告為警攔查時，上開自用小客車左側前、後二個車
    門之車窗均未打開乙情，業經本院勘驗警方攔查被告時所拍
    攝之蒐證光碟內容屬實，且參酌證人即與被告同在車內之甲○○於本院審理時具結證稱：我坐在前面，丙○○坐在我旁
    邊的駕駛座，我上車坐著就睡了，我不知道丙○○跟我說什
    麼等語，益徵被告辯稱其將窗戶打開與坐在前座之朋友聊天
    云云，不足採信。
四、證人乙○○於本院審理時雖具結證稱：96年8 月9 日凌晨，
    丙○○在桃園市○○路○ 段為警取締的事情我知道，因為當
    時我在車上睡覺，當天我從新莊開丙○○的車載丙○○、甲○○、許小姐及丁○○到桃園來喝酒，丙○○他們先下車進
    到店裡，我才去停車，停車的地方就是後來碰到警察的地方
    ，且我停車時有靠路邊停放，我到餐廳裡喝酒沒多久，就自
    己先跑回車上睡覺云云，然乙○○上開證詞與被告於本院行
    準備程序時供稱：當天是我弟弟丁○○載我及乙○○、甲○○一起到餐廳，後來我是與乙○○、甲○○一起走出餐廳等
    語，及證人甲○○於本院審理時具結證稱：96年8 月8 日我
    與丙○○、乙○○、丙○○的弟弟一起到大業路的阿鴻師餐
    廳，由丙○○的弟弟開車，我們是從正康三街一起到阿鴻師
    餐廳，後來我與丙○○、乙○○一起離開餐廳等語，均明顯
    不符，是證人乙○○上開證詞是否即為被告本次為警查獲時
    之情形，至有可疑。且乙○○於本院審理時證稱：我到餐廳
    裡喝了一下酒，覺得想睡覺，撐不下去，就到車上睡覺，丙○○何時上車我沒有印象等情若屬實，則乙○○上車後顯已
    因不勝酒力而熟睡，是其對被告上車後是否有駕駛車輛之情
    事，亦顯無知悉之可能。稽上各端，尚難僅憑乙○○模糊不
    清且與被告供述不符之證詞而對被告為有利之認定。
五、證人甲○○於本院審理時固具結證稱：當天車子不是停在餐
    廳門口，我記得從車子停放處到餐廳有走一段路，不是走一
    、二步就到了云云。然參酌甲○○於本院審理時另證稱：去
    大業路的餐廳前，我們已在正康三街吃飯、喝酒，後來才去
    大業路的餐廳續攤，當時我已經喝很多了，想睡覺，我沒有
    印象如何從大業路的餐廳回到車上，當天我真的醉了，是有
    人把我叫醒，我才知道我在哪裡，我的印象就是走路到車上
    ，要坐上去，然後我在休息，然後有好多警察說起來等語，
    足見甲○○於被告遭警方攔查時，早已因酒醉而有意識不清
    之情況，因之，甲○○所稱自用小客車之停放位置是否正確
    ，已非無疑。況甲○○於本院審理時證稱：我們停車時有靠
    路邊停好，我當時坐在前面，我要下車的時候門沒有辦法完
    全打開，因為會撞到牆壁，只可以打開一個洞，人可以下來
    等情若屬實，則該車在被告未駕駛移動之情況下，其右側車
    門理應仍處於無法完全打開之情形，但經本院勘驗前揭蒐證
    光碟之結果，斯時被告所有之前開自用小客車停放之位置距
    離路旁圍牆仍有一段相當之間隔，即便右前側車門打開，該
    車門之最外緣亦與路旁圍牆有一段距離，稽此益徵被告確有
    駕駛上開自用小客車向前移動之事實無訛。準此，甲○○之
    證詞亦難憑以對被告為有利之認定。
六、綜上所述，被告所辯顯屬卸責之飾詞，不足採信，本件事證
    已經明確，被告之犯行堪予認定，應依法論科。
七、按行為後法律有變更者，適用行為時之法律，但行為後之法
    律有利於行為人者，適用最有利於行為人之法律，刑法第2
    條第1 項定有明文。查被告行為後，關於刑法第185 條之3
    之罪，其法定刑部分，已由修正前「處1 年以下有期徒刑、
    拘役或3 萬元以下罰金」，更改為「處1 年以下有期徒刑、
    拘役或科或併科15萬元以下罰金」，此項變更自屬刑法第2
    條之法律變更。經比較修正前後刑法之規定，修正後刑法第
    185 條之3 之規定並非較有利於被告，自應適用修正前刑法
    第185 條之3 之規定。
八、核被告丙○○所為，係犯修正前刑法第185 條之3 之服用酒
    類，不能安全駕駛動力交通工具而駕駛罪。原審以被告罪證
    明確，因予適用刑事訴訟法第449 條第1 項前段，修正前刑
    法第185 條之3 ，刑法第41條第1 項前段，刑法施行法第1
    條之1 第1 項、第2 項但書之規定，判處被告拘役30日，如
    易科罰金，以新臺幣一千元折算1 日，其認定事實及量刑均
    屬妥適，適用法律部分雖未及比較新舊法，但依修正後刑法
    第2 條第1 項規定，係以適用行為時法為原則，而依上開新
    舊法比較之說明，可知修正後之法律並非較有利於被告，本
    案仍應適用被告行為時法，則原審判決適用行為時法即無不
    當，自不構成撤銷之事由。上訴人仍執陳詞提起上訴，非有
    理由，應予駁回。
據上論斷，應依刑事訴訟法第455 條之1 第3 項、第368 條，判
決如主文。
本案經檢察官許曉微到庭執行職務。
中    華    民    國    97    年    4     月    23    日
              刑事第十一庭  審判長法  官  蔡榮澤
                                  法  官  紀凱峰
                                  法  官  魏于傑
上正本證明與原本無異。
本件不得上訴。
                                  書記官  林怡君
中    華    民    國    97    年    5     月    2     日
本案論罪科刑主要法條：
修正前中華民國刑法第185條之3
服用毒品、麻醉藥品、酒類或其他相類之物，不能安全駕駛動力
交通工具而駕駛者，處一年以下有期徒刑、拘役或三萬元以下罰
金。


司法院資訊處製作；財團法人民間司法改革基金會備份。
